臺灣屏東地方法院刑事判決　　　　　　　96年度重訴字第10號
公　訴　人　臺灣屏東地方法院檢察署檢察官
被　　　告　丁○○
選任辯護人　柳聰賢　律師
　　　　　　鍾治漢　律師
被　　　告　庚○○
指定辯護人　本院公設辯護人　謝弘章
以上被告因殺人等案件，經檢察官提起公訴（96年度偵字第343
號），本院判決如下：
    主  文
丁○○未經許可，寄藏可發射子彈具有殺傷力之改造手槍，處有
期徒刑伍年，併科罰金新台幣陸萬元，罰金如易服勞役，以新台
幣壹仟元折算壹日，扣案可發射子彈之改造手槍壹支（連同彈匣
壹個，槍枝管制編號：0000000000）及子彈壹顆均沒收；又共同
殺人，處無期徒刑，褫奪公權終身；又殺人，未遂，處有期徒刑
捌年；又犯恐嚇危害安全罪，處有期徒刑肆月，減為有期徒刑貳
月；又犯恐嚇危害安全罪，處有期徒刑肆月，減為有期徒刑貳月
；又犯恐嚇危害安全罪，處有期徒刑肆月，減為有期徒刑貳月；
應執行無期徒刑，褫奪公權終身，併科罰金新台幣陸萬元，罰金
如易服勞役，以新台幣壹仟元折算壹日，扣案可發射子彈之改造
手槍壹支（連同彈匣壹個，槍枝管制編號：0000000000）及子彈
壹顆均沒收。
庚○○共同未經許可，無故持有可發射子彈具有殺傷力之改造手
槍，處有期徒刑肆年，併科罰金新台幣肆萬元，罰金如易服勞役
，以新台幣壹仟元折算壹日，扣案可發射子彈之改造手槍壹支（
連同彈匣壹個，槍枝管制編號：0000000000）及子彈壹顆均沒收
；又共同殺人，處有期徒刑拾壹年；應執行有期徒刑拾肆年，併
科罰金新台幣肆萬元，罰金如易服勞役，以新台幣壹仟元折算壹
日，扣案可€發射子彈之改造手槍壹支（連同彈匣壹個，槍枝管
制編號：0000000000）及子彈壹顆均沒收。
    事  實
一、丁○○有違反麻醉藥品管理條例、妨害公務前科（均不構成
    累犯），仍不知悔改，明知可發射子彈具有殺傷力之改造手
    槍、具有殺傷力之子彈，未經許可不得受託寄藏，竟未經許
    可，於民國（下同）91年間，在屏東市○○路一品旅社旁大
    水溝，受張連慶（已死亡，另經檢察官為不起訴處分）之委
    託，寄藏仿貝瑞塔92FS型半自動手槍，已換裝土造金屬槍管
    ，具殺傷力之改造手槍1 支（槍枝管制編號：0000000000）
    ，及具殺傷力之9 厘米制式子彈3 發，藏置於屏東縣長治鄉
    ○○村○○街11號，嗣復移至屏東市○○○路310 之6 號租
    屋處，無故寄藏該槍彈。
二、緣丁○○擔任屏東市東山河大廈管理委員會工程召集委員，
    與社區副主委葉財明因發包社區工程問題，致生閒隙，竟萌
    殺機，夥同先前僱用之員工庚○○，共同基於殺人犯意，由
    庚○○駕駛該自小客車同行，先命庚○○載其至屏東市○○○路310 之6 號，丁○○自該處倉庫取出上開手槍，裝填子
    彈後，放在穿著之短褲褲袋，再命庚○○開往東山河社區，
    於當晚9 時20分許，車抵社區大門口，丁○○遇見社區主委
    辛○○，向劉員報怨「事情怎麼可以這樣做」 (意指與葉財
    明同流合污)， 並譏諷辛○○身為革命軍人怕死怕事，其不
    怕死，隨即高喊「大胖仔」 (葉財明之綽號)出 來，又從短
    褲掏出手槍比劃，庚○○先前已下車，對於丁○○持有槍彈
    ，並欲對葉財明不利一節，甚為明白，並見到丁○○持槍當
    眾比劃，仍再與丁○○共同萌生持有槍、彈及持該槍彈殺害
    葉財明之犯意聯絡，再依丁○○之指示，先至社區管理室窗
    口，詢問管理員甲○○：「O 棟怎麼走？」 (葉財明住O棟)
    ，甲○○知悉詹員來意不善，為免生事端，請其自行打電話
    聯絡，丁○○隨後即到，復要求管理員找葉財明，甲○○打
    對講機聯絡葉財明，因葉財明有所猶豫，甲○○為保護葉財
    明，謊稱葉財明不在，丁○○不信，即於當晚9時28分38 秒
    ，逕奔葉財明住居大廈，庚○○亦跟隨在後往葉財明住處步
    入，適葉財明亦自屏東市○○○路588 號住處開門步出，在
    屏東市○○○路596 號門外，為丁○○、庚○○撞及，遭丁○○、庚○○共同毆打葉財明頭部，致其頭皮左後顳部出血
    ，丁○○並持槍柄，重擊葉員左耳，致其左耳撕裂傷併瘀傷
    ，嗣葉財明之小舅子於葉財明住處內，因聽見屋外爭吵聲，
    遂出門察看，見到丁○○、庚○○正共同動手毆打葉財明，
    並聽見丁○○揚稱要「讓他死」等語，遂進屋報警，丁○○
    及庚○○明知腹部內有重要器官，且槍彈之殺傷力極大，持
    槍向人之腹部射擊將致人於死，仍基於殺人之犯意聯絡，推
    由丁○○持槍朝葉財明向葉財明之左腹部射擊一槍，乙○○
    於報警後，再自葉財明住處外出察看時，丁○○又持上開槍
    彈，再朝葉財明左側腹部，由左向右，由上朝下射擊1 次，
    致1 發子彈經左側腹壁進入腹腔，造成脾臟裂傷、降結腸穿
    孔，彈頭止於右側大腿外上皮下組織，另1 發未進入腹腔，
    止於左下腹壁皮下組織。庚○○明知葉財明腹部已遭丁○○
    射擊2 槍，仍恐葉員尚留生機，續為毆打；丁○○因見乙○○目擊其殺人犯行，竟另單獨再萌生殺人犯意，持槍指向乙○○，並追逐乙○○，擬為滅口，而著手於殺人犯行，乙○○迅逃入屋內並鎖上房門，丁○○仍拉扯門把未果，乙○○
    始倖免於難。庚○○、丁○○見已殺害葉財明得逞，於當晚
    9 時31分22秒許至40秒間，匆匆分頭逃離，於現場遺有9厘
    米制式子彈1 顆。嗣乙○○聞葉財明呼喊其名，迅再開門，
    見葉財明腹部中彈，急請救護車，將其送醫。嗣葉財明因遭
    槍擊造成降結腸穿孔，腸內糞便內容物外洩，糞便細菌進入
    腹腔，形成腹腔內瀰漫性發炎，雖分別送屏東市寶建醫院、
    長庚紀念醫院高雄分院、高雄市歌德內外科醫院救治，延至
    95年12月29日晚上6 時50分許，終因敗血症、腹腔膿瘍，不
    治死亡。
三、丁○○逃亡期間，恐社區管理人員調查其行蹤或證述不利彼
    等情節，復各基於恐嚇犯意，而為下列恐嚇行為：
（一）先於95年12月21日上午9 時15分許，打電話至社區管理室
      ，對當班之己○○組長揚言：「如跟蹤其妻 (按案發後欲
      了解侯員行蹤)， 就要對管理室人員不利」、「就要管理
      室人員小心一點」等加害於己○○之生命身體法益之語，
      使己○○心生畏怖。
（二）復於同年月26日凌晨2 時許，打電話至管理室，對輪值之
      丙○○組長恐嚇：「父母及家人如遭到刁難，管理室人員
      小心一點」等加害於生命身體法益之用語，使丙○○心生
      畏怖。
（三）再於95年12日31日下午5 時40分許，打電話來對當班之組
      長戊○○威脅：「管理室人員不要多事，不然就會有危險
      」等加害於生命身體法益之語，使戊○○心生畏怖。
四、丁○○案發後四處逃逸，嗣擬自金門透過小三通，逃至大陸
    地區，因檢警早已布署，旋於96年1 月3 日14時30分許，在
    金門水頭碼頭，為警持拘票，拘提到案，續於當晚8 時40
    分許，為警帶往屏東市○○里○○○路東山河社區出口處圍
    牆車停處，自WJ-5 566號自小客車後行李箱，取出作案手槍
    1 支（含彈匣1個），並予以查扣。
五、案經屏東縣警察局屏東分局報告及死者之妻壬○○訴請臺灣
    屏東地方法院檢察署檢察官偵查起訴。
    理  由
一、訊據被告丁○○固坦承上開持有槍彈之犯行，及以其持有之
    槍彈射擊被害人等情，惟否認有殺害被害人之意及恐嚇丙○○等人，辯稱，其前往取槍時，並未告訴被告庚○○，亦未
    告知被告庚○○要去找被害人理論，嗣經管理室告知被害人
    不在家後，原本以為被害人確實不在，所以要進入自己住處
    ，但於經過被害人所居住之O 棟時，適見到被害人走出住處
    ，遂上前與被害人談話並進而發生口角、互毆，被害人見到
    其手中持有槍枝，上前搶奪其槍枝，雙方於搶奪槍枝時，槍
    枝不慎走火而誤擊中被害人，其隨即逃離現場，此過程中並
    未見到庚○○，庚○○亦不知道其持有槍枝，也未參與毆打
    被害人，而關於恐嚇部分，其未曾打電話給被害人戊○○，
    僅有打電話給被害人丙○○，要求不要為難其家人，而打電
    話給被害人己○○，是要詢問關於被害人之傷勢，並要求被
    害人不要跟蹤其妻，並未出言恐嚇或威脅被害人等等語；被
    告庚○○固承認有與被告丁○○一同前往上開東山河社區，
    惟否認有與被告丁○○一同持槍及殺人之行為，辯稱，我載
    被告丁○○至東山河社區後，就在停車處等，嗣被告丁○○
    要我去管理室問被害人在不在，後來被告丁○○就自行往社
    區內走進去，我在外等五分鐘後才跟著進入，適見到被告丁○○與被害人在拉扯，過3 、4 秒後就聽到槍聲，因害怕就
    往外逃跑並搭乘計乘車離開，並未參與共同毆打被害人，亦
    未見到證人乙○○有在場等語。
二、關於被告丁○○、庚○○持有槍彈罪部分， 經查：
（一）訊據被告丁○○對其自上開時間起，非法持有上開槍彈之
      行為均坦承不諱，並有扣案之槍枝及子彈可憑，而該扣案
      槍枝、子彈經送請內政部警政署刑事警察局鑑定結果，認
      槍枝係由仿BERETTA 廠92FS型半自動手槍所製造之槍枝，
      雖欠缺抓子勾，但不影響擊發功能，認具殺傷力，而扣案
      子彈1 顆，係9MM 制式子彈，認具殺傷力，此各有該局96
      年2 月10日刑鑑字第0000000000號、0000000000號鑑定報
      告可憑。
（二）證人即東山河社區管理委員會主任委員辛○○於偵查及本
      院審理中均結證稱，案發當晚在社區大門口遇到被告丁○○，被告丁○○先與其聊天約5 分鐘，嗣叫被告庚○○下
      車，被告庚○○站在離被告丁○○約3 、4 步遠的地方，
      不久被告丁○○即由褲袋中取出一支槍在其面前比劃等語
      （偵查卷第201 至203 頁、本院卷第130 至132 頁），是
      被告庚○○既於被告丁○○拿槍比劃時站在旁邊，自難委
      為不知道被告丁○○有隨身攜帶槍枝。
（三）證人乙○○於偵查及本院審理中均結證稱，案發當晚因聽
      見被害人在屋外與被告等人爭吵聲，遂出門查看，見到被
      告丁○○持槍柄毆打被害人頭部，被告庚○○亦一同徒手
      毆打被害人，待其進屋報警時，即聽到有槍聲，再外出察
      看時，仍見到被告庚○○在毆打被害人，而被告丁○○則
      再向被害人射擊一槍等語（偵查卷第205 頁、本院卷第
      166 至129 頁），是被告庚○○既見到被告丁○○持槍柄
      毆打被害人，仍與被告丁○○一同毆打被害人，並於被告
      丁○○開槍射擊被害人一次後，仍繼續與被告丁○○共同
      毆打被害人，顯然係知悉被告丁○○持有槍枝、子彈並與
      之有共同持有該槍、彈進而毆打及殺害被害人之犯意聯絡
      。故被告庚○○所辯，其不知道被告丁○○持有槍、彈，
      亦未與被告丁○○有持有槍、彈之犯意聯絡等，無可採信
      ，被告2 人共同持有槍、彈之犯行，均應可認定。
三、關於被告丁○○、庚○○共同殺人部分，經查：
（一）被害人於案發當晚送醫時，向警方指述稱，是被告丁○○
      開槍對其射擊，總共有2 個人來，另一個人不知道叫什麼
      名字等語，有其警詢錄音譯文可憑。（該項被告以外之人
      於警詢中之陳述，雖未經具結，亦未經被告及辯護人詰問
      ，但因該被害人於案發後不久即死亡，無從由檢察官或法
      院訊問及詰問，但其既係直接目擊並承受被告等犯行之人
      ，其證詞顯為證明被告等犯行存否之必要證據，而其既於
      案發後遭受重傷時即為警所詢問，衡情當下所在乎的，應
      該是傷勢能否治癒，當無暇設詞誣陷被告等，顯有特別可
      信之狀況，依刑事訴訟法第1595條之3 規定，自具有證據
      能力）。
（二）證人乙○○於偵查及本院審理中均結證稱：案發當時，侯
      距離我約6 、7 公尺左右，一開始我是聽到丁○○以三字
      經辱罵被害人，被害人半蹲，當時丁○○正面面對被害人
      ，庚○○側面面對被害人，2人都是徒手毆打被害人，第
      二次侯是以槍枝槍口近距離被害人身體約2、30公分開槍
      射擊被害人，當時被害人是以半蹲、手護頭部的姿勢，庚○○還徒手毆打被害人之頭部。丁○○開完槍之後，他以
      槍枝指著我，我就跑到被害人家中，將門關上，丁○○有
      過來試圖開啟被害人家的門。之後因為被害人叫我名字，
      我才出去看，看到被害人已經流血了。我是看到丁○○開
      一槍，但我之前先回到屋內之前，我已經聽到一槍的聲音
      ，接著我回到案發現場時，被告丁○○的槍管還在冒煙，
      丁○○又接著開一槍。當時我在被害人屋內，聽到侯以三
      字經辱罵被害人。被害人被毆打的地方距離他住處約6 、
      7 公尺，我在他家門口約2 、3 步處附近。第一次開門出
      去的時候，我沒有看到侯他們將槍枝拿出來，因為第一次
      看到他們衝突的時候，我就馬上進去打電話。我當時看見
      庚○○毆打被害人頭部，丁○○也是毆打頭部，當時我還
      聽見丁○○有喊「讓他死」，當時我並沒有聽見庚○○有
      喊「讓他死」。進屋報警之後，我就馬上出去看。出來看
      時，丁○○剛好開完槍，槍管還在冒煙當時詹還在毆打被
      害人。丁○○以右手持槍，此時丁○○與被害人面對面。
      我看到第一槍槍管在冒煙的時候，槍口指著被害人的左邊
      的胸口及腹部，第二槍侯是朝著同一部位開槍等語。（偵
      查卷第48頁以下、第205 頁，本院卷第126 至129 頁）被
      告2 人雖均辯稱，案發時只有被告丁○○一人與被害人發
      生衝突，並於拉扯間不慎擊發子彈而誤傷被害人，當時被
      告庚○○並未進入該處，係在社區外等待4 、5 分鐘，未
      見被告丁○○外出，才進入查看，而證人乙○○自始至終
      均未曾出現在案發現場等語，然：(1)被告丁○○係2 人同
      行與被害人發生衝突，此經被害人於案發後在醫院向警方
      指述明確，有該警詢譯文附於警卷可憑，若被告庚○○果
      於被告丁○○毆打被害人未曾在場，被害人顯然無從知道
      ，且被害人既已遭被告丁○○射傷，又不認識被告庚○○
      ，衡情其僅指認被告丁○○已足，不需再誣攀素不相識且
      未看見之被告庚○○；(2)證人乙○○先後分別於警詢、偵
      查及本院審理中所證述之情節均屬一致，此各有其警詢、
      偵查及本院審理筆錄可憑，而證人乙○○早於案發當晚（
      95 年11 月20日）之22時30分即向警方指稱，其聽見屋外
      吵架聲後，外出查看，即看見被告丁○○與一名年約30歲
      ，身著紅外套之人一同毆打被害人，被告丁○○右手持槍
      ，被告庚○○則用手毆打被害人頭部等語，其所證述被告
      丁○○持槍毆打被害人及被告庚○○身著紅衣等情節，與
      被告丁○○自白其毆打被害人之情節及東山河社區監視錄
      影器所拍得被告庚○○之衣著相同，而被害人係於同日22
      時30 分 時，在屏東市寶建醫院向警方為上開指述，可見
      證人乙○○於當時尚無法得知被害人向警方指述之內容與
      監視錄影器所拍得之畫面，可見證人乙○○確有見到前述
      被告2 人共同毆打及射擊被害人之經過。
（三）關於被告丁○○係於何時拿出扣案槍枝，又何時為被害人
      所發現一節，被告丁○○先於第一次偵訊中供稱，是於與
      被害人互毆後，其取出放在口袋中的槍枝，嗣被害人上前
      與其拉扯等語（偵查卷第11頁），繼之於檢查官聲請本院
      羈押被告時，向本院供稱是其從口袋拿出槍枝，被害人始
      伸手抓住槍，並於扭打中擊發子彈等語（見本院96年度聲
      羈字第9 號卷聲），又於偵查羈押中具狀供稱，是於與被
      害人互毆拉扯中，因被害人摸到其放在口袋中的槍枝，要
      搶下該把槍，雙方才爭搶該把槍枝等語（偵查卷第154 頁
      背面），再於96年4 月23日偵訊中改稱，是雙方拉扯中有
      掏槍出來等語（偵查卷第208 頁），復於本院第一次訊問
      時，改稱是被害人與其拉扯時，碰到其口袋，發現有槍，
      遂伸手要拿槍，其始將槍枝搶回來等語（本院卷第17頁）
      ，前後反覆，其供述顯有不實，並刻意引瞞其持槍殺害被
      害人之經過。
（四）案發前在東山河社區外警衛室前，被告丁○○與被告庚○○是前後僅有數步之遙一同進入社區內找被害人等情，已
      經證人甲○○於偵查及本院審理中、辛○○於偵查中、戊○○於本院審理中結證明確，互核一致，可見證人乙○○
      所證稱見到被告2 人一同毆打被害人等情非虛，並可見被
      告2 人所辯稱，係被告丁○○先行進入社區內，並與被害
      人發生衝突，數分鐘後被告庚○○才進入查看等語不實。
（五）被害人確係因遭受被告等槍擊，致受有傷害，經送醫治療
      後，因腸子遭子彈射穿，嗣遭受感染而引發敗血症死亡，
      此有屏東市寶建醫院、高雄長庚紀念醫院、歌德外科醫院
      之病歷資料附卷可憑，並經證人即治療被害人葉財明之醫
      師曾明智、劉柏屏、蘇峰毅、謝廷旻及相驗被害人遺體之
      法務部法醫研究所法醫師胡璟分別於偵查中結證明確。
（六）至被告丁○○之辯護人雖辯護稱，『依據歌德醫院醫師曾
      明智於96年1 月16日偵訊之筆錄內容辯稱「葉財明死因應
      為敗血症引起之心肺衰竭」、「認為長庚醫院於救治葉財
      明之醫療行為有過失，該過失行為係為造成葉財明死亡之
      主要原因，而非被告之犯罪行為（槍擊行為）所致」』、
      「死者罹患糖尿病、癒合差、容易引發敗血症，又因長庚
      醫院摘除脾臟且引流管不當引發敗血症，以致死者死亡」
      等語。然：證人即長庚醫院醫師劉柏屏於偵查中結證稱
      ：「（檢察官問槍傷跟敗血症有無關聯性？）本件槍傷有
      打到病患的大腸、大腸糞便聚集所，細菌是最多、毒性最
      強，產生嚴重的腹內感染，我們也做大、小腸的修補及腹
      內清洗，並且很強的抗生素來壓制，一開始的抗生素不佳
      ，我們就使用最後一線的抗生素。摘除脾臟不會產生膿瘍
      情形，主要大腸破裂，糞便及細菌跑出來，縱然清洗也沒
      有辦法完全將細菌排除，所以才會使用抗生素。主要是病
      患細菌流出來感染也很嚴重，所以我們使用最後一線的抗
      生素也沒有辦法壓制」等語（偵查卷第65至68頁）；鑑
      定證人即解剖被害人之法醫師胡璟，於偵查中檢閱寶建醫
      院、長庚紀念醫院、歌德醫院之病歷資料後，結證稱：死
      者於95年12月20日夜間21時35分許遭槍擊，經送屏東市寶
      建醫院急診、複轉長庚醫院接受緊急剖腹檢查手術，並摘
      除脾臟和受損之小腸及降結腸手術，當時並摘腹腔內積液
      送細菌培養，培養出B.tragilis和B.vulgutus二種細菌；
      手術後病人併發呼吸窘迫症症候群，需靠呼吸器維持呼吸
      及腹膜炎，三日後（95年12月24日）又轉到歌德醫院，再
      次接受剖腹檢查並小腸切除手術，95年12月29日因病危自
      動出院、回家移除維生系統不治。逾96年1 月2 日經解剖
      發現，腹腔內見瀰漫性黃色膿液殘留，肺臟有明顯水腫、
      肝臟見中度脂肪肝病變，於顯微鏡下發現，小腸及大網膜
      裡面皆見急性發炎細胞浸潤，另外心臟左冠狀動脈前降枝
      見中重杜粥狀硬化病變，其他諸臟器無重大疾病。最後診
      療死者之歌德醫院診判死者見有敗血症、急性腎衰竭、肺
      水腫及橫隔下膿瘍，皆屬腹膜炎後併發症，腹膜炎主要原
      因為腹部槍傷併降結腸穿孔；故死者之死亡原因可溯及95
      年12月20日之腹部槍傷合併脾臟、小腸和大腸創傷及併發
      症。根據警方調查，槍傷之行為人並非死者本人，實屬他
      為，故死亡方是判定為他殺等語（偵查卷第167 頁），並
      有法務部法醫研究所96醫鑑字第096110001 號鑑定書在卷
      可稽；辯護人雖引用歌德外科醫院醫師曾明智於偵查中
      之證詞，認因高雄長庚紀念醫院之外科醫師團隊不夠，於
      切除被害人之脾臟後，未放置適當之引流管，導致左側橫
      隔下方的膿瘍，所以造成敗血症等語，然該證人嗣亦證稱
      ，（檢察官問：敗血症的感染，一開始是何部位受感染）
      被槍傷的腸子破掉，細菌和毒素會跑出來，長庚醫院有清
      洗，但清洗得不夠，腸子裡面都是毒素及細菌，一開始槍
      傷腸子破掉後，細菌完全沒有辦法清洗掉，因為脾臟拿掉
      ，所以脾臟窩的地方的就會積髒的水在那邊，腹部跟脾臟
      是相通的，細菌流到那邊所以就形成濃瘍等語，是該證人
      亦認為被害人敗血症之形成，實係因為被害人腹部所受槍
      傷所致，顯與被告等人槍擊行為有相當因果關係，核與證
      人劉柏屏、鑑定證人胡璟之上開證詞無違。至於被害人於
      送醫後，能否透過醫師之救治而挽回生命，乃是被告2 人
      之殺人之死亡結果，是否能被阻止之問題，自不能以醫師
      無力阻止被害人死亡結果之發生，即反指被害人之死亡應
      歸咎於醫師而非被告，被告2 人此部分辯解，顯無可採。
      另辯護人雖引述「歌德外科醫院生化檢查報告」稱「被告
      生前即有糖尿病，其本身體質及免疫力不佳，長庚醫院物
      與割除脾臟，導致免疫力大幅下降、身體易受感染」，認
      被害人之死亡與被告等人之行為無關，然被害人之死亡確
      係肇因於被告等人之槍擊行為導致傷口引發敗血症所致，
      二者間具相當因果關係，已如前述，被害人身體縱原本即
      有糖尿病而容易受感染，自亦無解於被告等人槍殺被害人
      致死之罪責。
（七）綜上所述，被告丁○○既明知腹部係人身要害，竟仍陸續
      持槍朝被害人之腹部位置射擊2 槍，並於毆打及射擊被害
      人時揚稱「讓他死」，其有殺害被害人葉財明之意甚明；
      被告庚○○已明知被告丁○○持有槍彈，並要向被害人尋
      釁，仍與被告丁○○一同毆打被害人，又於被告丁○○已
      持槍射擊被害人一次且口稱「讓他死」後，繼與毆打被害
      人，再由被告丁○○再向被害人腹部射擊一槍，其與被告
      丁○○間有殺害被害人葉財明之犯意聯絡，亦甚明確，其
      2 人殺害被害人葉財明之犯行應可認定。
四、關於被告丁○○單獨持槍殺害被害人乙○○未遂部分，經查
    ：
（一）此部分事實，業經證人乙○○於偵查及本院審理中結證綦
      詳，而核其先後於95年12月20日之警詢、96年1 月19日之
      偵訊、96年4 月23日之偵訊、96年7 月18日之審理庭訊中
      ，四度就被告丁○○於開槍射殺被害人葉財明後，確有持
      槍指向伊，嗣其躲入被害人葉財明住處後，被告丁○○隨
      即快步追上，並轉動門把意圖開門等情節證述明確，互核
      一致，顯非臨訟杜撰，且被害人乙○○見到被告丁○○時
      ，被害人葉財明已遭被告丁○○持槍射傷，性命垂危，葉
      財明受傷後並即明確指認係遭被告丁○○所傷，是被害人
      乙○○於案發後顯已可明確指控其姐夫葉財明係遭被告丁○○射殺，衡情其自身既未受被告丁○○任何傷害，當無
      必要於控訴被告丁○○持槍射殺被害人葉財明後，又行誣
      指被告丁○○又有殺害其之舉動。再證人乙○○就被告丁○○涉嫌殺害其未遂部分，始終僅指述係被告丁○○一人
      所為，全然未曾提及被告庚○○有與被告丁○○共犯之舉
      ，則若果如被告2 人所辯，案發經過證人乙○○均未曾在
      場目擊，而被告庚○○又未曾出手傷害被害人葉財明，則
      證人乙○○僅憑被害人葉財明之傷勢而憑空攀誣被告2 人
      ，衡情證人乙○○應一併指控被告庚○○就殺害伊之犯行
      亦為共犯，但證人乙○○確係明確地區分被告2 人關於殺
      害被害人葉財明與其本人之行為，可見證人乙○○並未誣
      陷被告2人，其證詞應可採信。
（二）被告丁○○雖僅持槍指向被害人乙○○，並未射擊被害人
      乙○○，但被告丁○○於追殺被害人乙○○之前，才剛剛
      持槍射殺被害人葉財明，已如前述，可見其殺人舉動之順
      序，係先持槍指向被害人，再進而扣押板機，擊發子彈以
      遂殺人行為，故被告丁○○持槍指向被害人乙○○之舉動
      ，顯已緊接於扣板機、擊發子彈、射殺被害人乙○○等殺
      人行為之舉動，而堪認為已著手於殺人之行為；再觀諸被
      告丁○○持槍指向被害人乙○○後，因被害人乙○○隨即
      轉身躲入被害人葉財明之住處，被告丁○○即追上，應轉
      動門把意圖將門打開等行為，可見被告丁○○確有持槍追
      殺被害人乙○○之意，僅因被害人乙○○閃躲得宜，倖未
      受害。
（三）至被告丁○○雖僅持槍指向被害人乙○○，尚未及扣押板
      機而擊發子彈，然被告原本一共僅持有3 顆子彈，此經被
      告丁○○自白明確，核與扣得之彈頭及子彈數量相符，應
      可採信，是被告丁○○於向被害人葉財明射擊2 發子彈後
      ，其顯應明知僅剩下一顆子彈，若於無必然把握下貿然射
      出僅剩之子彈，其即再無武器可以殺害被害人乙○○，故
      其於持槍指向並瞄準被害人乙○○後，因未能確定其能射
      中被害人乙○○，始再步行追上，並轉動被害人乙○○所
      在房屋之門把，顯係為求得更近的距離可以準確地射擊被
      害人乙○○以遂殺人犯行，故自不能僅以被告丁○○僅有
      持槍指向被害人乙○○，尚未擊發子彈，即認被告丁○○
      尚未為此部分殺人未遂犯行。
（四）另訊據證人即共犯丁○○於偵查及本院審理中均證稱，其
      於遇見被害人葉財明前，並未告訴被告庚○○前往找被害
      人葉財明之目的等語，另依證人辛○○、乙○○前開證述
      ，被告丁○○嗣於東山河社區之管理室前，其亦僅揚言要
      持槍向被害人葉財明尋釁，待前往被害人葉財明住處前遇
      見被害人葉財明時，亦係由被告2 人共同毆打被害人葉財
      明，並由被告丁○○持槍射殺被害人葉財明，並揚言「讓
      他死」，未曾有任何言語或舉動顯示被告2 人原本計劃中
      要尋釁之對象包含被害人乙○○，而被害人乙○○亦係偶
      然在被害人葉財明家中，聽見被害人葉財明與被告2 人在
      屋外之爭吵聲始外出查看，此亦經證人乙○○當庭結證明
      確，可見被告2 人於見到被害人乙○○前，並無殺害被害
      人乙○○之犯意聯絡，而發現被害人乙○○出現後，係由
      被告丁○○自行隨即持槍指向被害人乙○○且步行追上躲
      入屋內之被害人乙○○，可見被告庚○○就此部分尚無何
      行為分擔，被告丁○○顯亦無瑕與被告庚○○就此部分犯
      行達成何犯意聯絡或行為分擔，故堪認此部分行僅為被告
      丁○○一人所犯。
五、關於被告丁○○恐嚇丙○○等人部分，經查：
（一）被告丁○○確於前述時間，打電話至東山河社區管理室，
      向管理員己○○，揚言若跟蹤其妻，就要對管理人員不利
      等語之事實，業經證人己○○先後於偵查及本院審理中證
      述明確，而被告丁○○亦承認有打此通電話給證人己○○
      ，要己○○等人勿跟蹤其妻等情，可見證人己○○所言並
      非杜撰；而證人己○○僅為東山河社區之管理員，與被告
      丁○○並無何利害關係，顯無必要設詞誣陷被告丁○○。
      （被告丁○○雖稱，己○○等管理員均與被害人葉財明為
      同一個集團，故意設詞誣陷等語，但未提出或指出任何證
      明方法以實其說，顯係臆測或臨訟卸責之詞，無從採信）
（二）被告丁○○確於前述時間，打電話至東山河社區管理室，
      要求管理員丙○○不要騷擾其家人，其家人如果遭到管理
      員刁難，叫管理室的人員小心一點等情，已經證人丙○○
      於偵查及審理中證述明確，而被告丁○○亦承認有打此通
      電話給證人丙○○，要丙○○等人勿刁難其妻等情，可見
      證人丙○○所言並非杜撰；而證人丙○○僅為東山河社區
      之管理員，與被告丁○○並無何利害關係，顯無必要設詞
      誣陷被告丁○○。（被告丁○○雖稱，丙○○等管理員均
      與被害人葉財明為同一個集團，且管理室內曾經有人打電
      話恐嚇其妻，但未提出或指出任何證明方法以實其說，顯
      係臆測或臨訟卸責之詞，無從採信）
（三）被告丁○○確於前述時間，打電話至東山河社區管理室，
      要求管理員戊○○不要多管閒事，否則會有危險等情，已
      經證人戊○○於偵查及審理中證述明確；而被告丁○○雖
      否承認有打此通電話給證人戊○○，但亦稱其與證人戊○○並無過節，是證人戊○○既僅為東山河社區之管理員，
      又與被告丁○○無利害關係，顯無必要設詞誣陷被告丁○○，其證詞亦應可採信。
（四）被告丁○○打電話給上述管理員，並為上開陳述，雖未明
      確稱要如何加害於被害人丙○○等人之何種法益，但被告
      丁○○為上開恐嚇行為之時間，既係在槍擊殺害被害人葉
      財明之後，其有持槍及殺人等行為既已為管理室人員所知
      悉，復係為此事要求被害人丙○○等人勿因此騷擾其家人
      ，其所稱「會有危險」、「要小心一點」等語，顯有以加
      害於該管理員生命、身體而恐嚇之意，併利用該殺人犯行
      以加深被害人丙○○等管理員恐懼，致生危害於丙○○等
      人之安全，其恐嚇己○○、丙○○、戊○○等人之犯行，
      均應可認定。
二、核被告丁○○所為，係犯槍砲彈藥刀械管制條例第8條第4項
    寄藏槍枝罪、同法第12條第4 項持有子彈罪、刑法第271 條
    第1 項殺人罪（葉財明部分）、同法第271 條第2 項殺人未
    遂罪（乙○○部分）、第305 條恐嚇危害安全罪（丙○○、
    己○○、戊○○部分）之罪嫌；再者被告丁○○非法持有槍
    枝為行為之繼續，因而迄被查獲止，犯罪行為始完成，故雖
    被告丁○○寄藏槍枝後迄為警查獲時，期間槍砲彈藥刀械管
    制條例、刑法等相關法律規定曾均經修正生效，然其寄藏行
    為之終了既在槍砲彈藥刀械管制條例、刑法等法律修正公佈
    施行之後，自無行為後法律變更可言，而毋須為新舊法比較
    適用；被告傷害被害人葉財明部分已為其殺人行為所吸收，
    不另論罪；起訴意旨雖僅認被告丁○○係犯槍砲彈藥刀械管
    制條例第8 條第4 項之未經許可持有可發射子彈具有殺傷力
    之改造手槍罪、同條例第12條第4 項之未經許可持有子彈罪
    ，惟按寄藏與持有，均係將物置於自己實力支配之下，僅寄
    藏必先有他人之持有行為，而後始為之受寄代藏而已，故寄
    藏之受人委託代為保管，其保管之本身，亦屬持有，槍砲彈
    藥刀械管制條例第7 條第4 項、第12條第4 項係將「持有」
    與「寄藏」為分別之處罰規定，則單純之「持有」，固不包
    括「寄藏」，但「寄藏」之受人委託代為保管，其保管之本
    身所為之「持有」，既係「寄藏」之當然結果，法律上自宜
    僅就「寄藏」行為為包括之評價，不應另就「持有」予以論
    罪（最高法院74年台上3400號判例）參照，而公訴意旨所以
    認本案扣案槍枝係被告丁○○收受自張連慶等情，無非以被
    告丁○○於偵查中之自白為據，惟被告丁○○亦供稱係張連
    慶因認身體不適，所以託被告丁○○保管等情，故堪認被告
    丁○○基於為張連慶保管之意而持有該槍彈，核其所為應係
    犯寄藏槍枝、子彈罪，其寄藏槍枝、子彈罪均亦應為起訴效
    力所及；又「寄藏」、「持有」係規定於同一法條，亦無庸
    變更起訴法條。其以一收受行為犯寄藏槍枝及子彈罪，為想
    像競合犯，應從一重之槍砲彈藥刀械管制條例第8 條第4 項
    持有槍枝罪處斷。其所犯殺人罪與被告庚○○有犯意聯絡及
    行為分擔，均為共同正犯。被告丁○○所為殺害被害人乙○○之犯行部分，幸未致被害人乙○○受傷，所生危害尚非重
    大，爰依刑法第25條第2 項之規定，減輕其刑。被告丁○○
    所犯上開持有槍枝罪、殺人罪、殺人未遂罪、3 項恐嚇危害
    安全罪，犯罪時間、手段各不相同，應分論併罰。爰審酌被
    告丁○○前有違反麻醉藥品管理條例、傷害等前科，並曾因
    流氓行為，經法院裁定受感訓處分，此有台灣高等法院被告
    前案紀錄表可憑，素行不佳、犯罪動機係因社區工程糾紛與
    被害人葉財明有衝突（殺人罪部分），又因被害人乙○○目
    擊其殺人犯行，意圖殺人滅口（殺人未遂罪部分），再恐管
    理員將其於案發當日之行為告訴檢警（恐嚇罪部分）、以持
    槍射殺被害人葉財明、乙○○為殺人手段，以言詞恐嚇管理
    員丙○○等人為犯罪手段、殺人行為致被人葉財明死亡，致
    被害人乙○○、丙○○、己○○、戊○○等人飽受驚嚇與威
    脅，且自91年間起長期持有槍彈，所生危害嚴重、犯後即行
    逃亡，並意圖逃亡至大陸地區，且對於被害人或家迄未曾親
    自道歉或賠償，迄仍否認除持有槍彈部分以外之犯行，未見
    悔意等一切情狀，各量處如主文所示之刑，罰金刑部分諭知
    如易服勞役之折算標準，無期徒刑部分並為褫奪公權之宣告
    ，被告所犯三次恐嚇罪部分，並依中華民國九十六年罪犯減
    刑條例之規定減其宣告行二分之一，再定其應執行之刑；扣
    案之改造手槍1 枝（連同彈匣1 個，槍枝管制編號：
    0000000000）、子彈1 顆，均為違禁物，應依刑法第38條第
    1 項第1 款規定沒收；至自被害人葉財明身上取出之彈頭2
    枚，已失其違禁物之性質，爰不併行沒收。。
三、核被告庚○○所為，係犯槍砲彈藥刀械管制條例第8 條第4
    項持有槍枝罪、同法第12條第4 項持有子彈罪、刑法第271
    條第1 項殺人罪（葉財明部分）；其傷害行為為殺人行為所
    吸收，不另論罪。被告一行為觸犯持有槍枝及持有子彈罪，
    為想像競合犯。起訴書之所犯法條欄雖漏未論列被告庚○○
    涉犯上開持有槍、彈罪名，但起訴書之犯罪事實欄既已敘明
    被告庚○○係與被告丁○○共同持槍彈殺害被害人葉財明，
    自應認為被告庚○○之持有槍、彈犯行已經起訴，自應由本
    院併行審判。被告庚○○持有槍、彈罪及殺人罪（葉財明部
    分）與被告丁○○有犯意聯絡及行為分擔，均為共同正犯。
    被告庚○○係於東山河社區外管理室前，知悉被告丁○○持
    有槍彈時起，與被告丁○○產生共同持有該槍彈之犯意聯絡
    ，嗣再一同進入社區內由被告丁○○持槍彈殺害葉財明，故
    其持有槍彈行為與殺人行為不同，所犯持有槍枝罪及殺人罪
    自應分論併罰。而公訴人雖於最後言詞辯論期日論告時，認
    被告庚○○就殺害被害人乙○○未遂部分犯行與被告丁○○
    有共犯關係，但未提出證據證明被告庚○○就此部分犯罪事
    實，與被告丁○○有何犯意聯絡或行為分擔，且本案之起訴
    書犯罪事實欄亦載明係「丁○○再以殺人犯意，持槍指向乙○○」，並未提及就此部分犯罪事實，被告庚○○與被告丁○○有何犯意聯絡或行為分擔，於所犯法條欄，關於被告庚○○部分，亦僅認被告庚○○係犯持有槍枝、子彈罪及殺人
    罪，並未敘及其有何涉犯殺人未遂之嫌，尚難認為此部分犯
    嫌已經起訴，爰不併為此部分無罪之諭知，附此說明。爰審
    酌被告庚○○前未曾受刑之宣告，有其前科表可憑，素行非
    劣、與被害人葉財明素不相識，犯罪動機僅因前曾受僱於被
    告丁○○，受丁○○之邀而一同犯案、以與被告丁○○共同
    持槍射殺被害人葉財明為犯罪手段，並造成被害人葉財明死
    亡，所生損害嚴重、持有槍彈行為對社會治安危害重大、犯
    後迄今均否認犯行，亦未對被害人家屬表示過歉意，未見悔
    意等一切情狀，各量處如主文所示之刑，並定其應執行之刑
    ，罰金刑部分並諭知易服勞役之折算標準。扣案之改造手槍
    1 枝（連同彈匣1 個，槍枝管制編號：0000000000）、子彈
    1 顆，均為違禁物，應依刑法第38條第1 項第1 款規定沒收
    ；至自被害人葉財明身上取出之彈頭2 枚，已失其違禁物之
    性質，爰不併行沒收。
據上論斷，應依刑事訴訟法第299 條第1 項前段，槍砲彈藥刀械
管制條例第8 條第4 項、第12條第4 項，刑法第11條、第28條、
第55條、第271 條第1 項、第2 項、第305 條、第25條第2 項、
第38條第1 項第1 款、第37條第1 項、第42條第3 項前段、第51
條第4 款、第5 款，中華民國九十六年罪犯減刑條例第2 條第1
項第3 款、第7條、第10條，判決如主文。
本案經檢察官靳隆坤到庭執行職務。
中　　華　　民　　國　　96　　年　　9 　　月　　13　　日
                  刑事第四庭  審判長法  官  莊鎮遠
                                    法  官  王以齊
                                    法  官  劉敏芳
以上正本證明與原本無異。
如不服本判決應於收受本判決送達後10日內向本院提出上訴書狀
，其未敘述上訴理由者，並得於提起上訴後10日內向本院補提理
由書狀（均須按他造當事人之人數附繕本）「切勿逕送上級法院
」
中　　華　　民　　國　　96　　年　　9 　　月　　13　　日
                                    書記官  薛慧茹
附錄本案論罪科刑法條全文：
刑法第271條
殺人者，處死刑、無期徒刑或 10 年以上有期徒刑。
前項之未遂犯罰之。
預備犯第 1 項之罪者，處 2 年以下有期徒刑。
刑法第305 條以加害生命、身體、自由、名譽、財產之事，恐嚇
他人致生危害於安全者，處2 年以下有期徒刑、拘役或3 百元以
下罰金。
槍砲彈藥刀械管制條例第8條
未經許可，製造、販賣或運輸鋼筆槍、瓦斯槍、麻醉槍、獵槍、
空氣槍或第4 條第1 項第1 款所定其他可發射金屬或子彈具有殺
傷力之各式槍砲者，處無期徒刑或5 年以上有期徒刑，併科新臺
幣1 千萬元以下罰金。未經許可，轉讓、出租或出借前項所列槍
枝者，處5 年以上有期徒刑，併科新臺幣1 千萬元以下罰金。意
圖供自己或他人犯罪之用，而犯前二項之罪者，處無期徒刑或7
年以上有期徒刑，併科新臺幣1 千萬元以下罰金。
未經許可，持有、寄藏或意圖販賣而陳列第1 項所列槍枝者，處
3 年以上10年以下有期徒刑，併科新臺幣700 萬元以下罰金。第
1 項至第3 項之未遂犯罰之。
槍砲彈藥刀械管制條例第12條
未經許可，製造、販賣或運輸子彈者，處1 年以上7 年以下有期
徒刑，併科新台幣500 萬元以下罰金。
未經許可，轉讓、出租或出借子彈者，處6 月以上5 年以下有期
徒刑，併科新台幣300 萬元以下罰金。
意圖供自己或他人犯罪之用，而犯前二項之罪者，處3 年以上10
年以下有期徒刑，併科新台幣700 萬元以下罰金。
未經許可，持有、寄藏或意圖販賣而陳列子彈者，處5 年以下有
期徒刑，併科新台幣300 萬元以下罰金。
第 1 項至第 3 項之未遂犯罰之。
